臺灣高等法院刑事判決　　　　　　　 95年度交上易字第354號
上　訴　人　臺灣板橋地方法院檢察署檢察官
上　訴　人
即　被　告　乙○○
上列上訴人因被告過失傷害案件，不服臺灣板橋地方法院95年度
交易字第303號，中華民國95年10月26日第一審判決（起訴案號
：臺灣板橋地方法院檢察署95年度偵字第9662號），提起上訴，
本院判決如下：
    主  文
原判決撤銷。
乙○○因過失傷害人，處有期徒刑參月，如易科罰金，以銀元參
佰元即新台幣玖佰元折算壹日。
    事  實
一、乙○○於民國94年5月22日下午，駕駛車牌號碼ED-8312號自
    用小客車，沿臺北縣中和市○○道路往中山路方向行駛，於
    同日下午2時許，行經該路段與板南路交岔路口處，明知汽
    車駕駛人於行駛時，應注意車前狀況，隨時採取必要之安全
    措施，且應注意行駛至交岔路口時，應遵守燈光號誌之指示
    ，於行駛方向燈光號誌為閃光紅燈時，應注意減速接近，先
    停止於交岔路口前，讓燈光號誌為閃光黃燈之幹道車優先通
    行後認為安全時，方得續行，而依當時係天候晴朗，光照充
    足，所行駛者為乾燥、無缺陷、無障礙物、視距良好之柏油
    路面，並無不能注意之情形，竟疏未注意車前狀況，查看左
    右來車，亦未注意暫停，讓幹道車輛優先通行，即貿然穿越
    上開交岔路口，適有甲○○騎乘車牌號碼NN8-123號普通重
    型機車，沿中和市○○路往連城路方向行駛，途經該交岔路
    口時，亦疏未注意減速接近，並注意車前狀況，隨時採取必
    要之安全措施，遂於發現乙○○所駕自小客車時，因煞車不
    及，而與乙○○所駕自小客車車頭發生碰撞，致甲○○人車
    倒地，受有右側髖臼粉碎性骨折併髖關節脫臼，右側脛骨平
    臺骨折等傷，雖經接受全人工髖關節置換手術，仍造成永久
    不可逆之傷害。乙○○肇事後，在有偵查犯罪職權之機關或
    公務員發覺前，於警方據報前往現場處理時，在場自承肇事
    ，並接受裁判。
二、案經甲○○訴由臺北縣政府警察局中和分局報告臺灣板橋地
    方法院檢察署檢察官偵查起訴。
    理  由
一、訊據上訴人即被告乙○○坦承在前揭時地與告訴人甲○○騎
    乘之機車發生碰撞，告訴人受有前開傷害之事實，惟矢口否
    認有何過失，並辯稱：當時所走車道為閃光紅燈，車子已開
    到橫向車道的中線，瞄到左邊有1輛機車很快的衝過來，往
    我車子車頭擦撞過去，當時是剛起步，所以車速不快，是因
    為對方車速過快，硬要通過，才會肇事，是對方之過失云云
    。然查：
  (一)告訴人於前開時地因車禍，受有右側髖臼粉碎性骨折併髖關
    節脫臼、右側脛骨平台骨折之傷害，亞東紀念醫院出具之診
    斷證明書在卷足憑（見偵查卷第16頁）。
  (二)本件車禍，依卷附道路交通事故現場圖及現場暨車損照片4
    幀所示（見偵查卷第19、20、26、27頁），被告之行進方向
    號誌為閃光紅燈，告訴人之行進方向號誌為閃光黃燈，雙方
    於板南路與防汛道之交岔路口發生碰撞後，被告所駕自小客
    車之位置，雖係於板南路行車分向線延伸處附近，然該車車
    頭尚未通過告訴人行進方向之車道，且由機車散落物係散落
    於被告自小客車左前車輪附近觀之，被告所駕車輛亦顯尚未
    穿越交岔路口之中線，是以，二車既係同時接近該交岔路口
    ，而被告行駛之車道又屬閃光紅燈之支線道，告訴人所行駛
    車道為閃光黃燈，則被告應禮讓告訴人為閃光黃燈之幹線道
    先行。至被告雖辯稱係因告訴人車速過快，方致肇事云云，
    然觀諸被告之自小客車車損部位為左前車角、左前保險桿、
    左前車燈，損害情形均極為輕微，而告訴人之機車車頭，亦
    未因碰撞而嚴重毀損，顯見二車撞擊力道頗輕，是堪認被告
    與告訴人之車速應均非甚快，且二車撞擊部位既均在車頭，
    則被告在行經上開交岔路口時，如確能注意左右來車，並暫
    停讓幹線道車輛先行，自應能發現告訴人沿板南路直向行駛
    至該交岔路口，而不致搶先通過。此外，復經證人即告訴人
    於原審證述綦詳（見原審卷第45至47頁），並有道路交通事
    故調查報告表(一)、(二)各乙紙附卷可稽（見偵查卷第21、22頁
    ）。
  (三)再按，特種閃光號誌設於交岔路口者，其設置方式與行車管
    制號誌同。幹道應設置閃光黃燈，支道應設置閃光紅燈。另
    閃光黃燈表示「警告」，車輛應減速接近，注意安全，小心
    通過。閃光紅燈表示「停車再開」，車輛應減速接近，先停
    止於交岔路口前，讓幹道車優先通行後認為安全時，方得續
    行。道路交通標誌標線號誌設置規則第224條第3款、第211
    條第1項分別定有明文。復按，汽車行駛時，駕駛人應注意
    車前狀況及兩車併行之間隔，並隨時採取必要之安全措施，
    95年6月30日修正前道路交通安全規則第94條第3項亦定有明
    文。被告駕車自應注意上述規定，且依其智識能力及當時情
    形，均無不能注意之情事，被告竟疏未注意，於行經閃光紅
    燈之交岔路口，未暫停讓幹線道車輛先行，且未注意車前狀
    況，隨時採取必要安全措施，致其所駕駛之自小客車與告訴
    人所騎乘之機車發生碰撞而肇事，並使告訴人受有上開所述
    之傷害，其過失行為與告訴人之傷害結果間，顯有相當因果
    關係。再者，本件經檢察官送請臺灣省臺北縣區車輛行車事
    故鑑定委員會初鑑，並再送臺灣省車輛行車事故覆議鑑定委
    員會覆鑑，均認定被告駕駛自小客車，行經閃光紅燈號誌路
    口，支線道車未暫停讓幹線道車先行，為肇事主因；告訴人
    駕駛重機車，行經閃光黃燈號誌路口，未減速接近，注意安
    全，小心通過，為肇事次因，有上開單位94年12月14日北縣
    鑑字第941558號鑑定意見書（見偵查卷第37頁）、95年3月
    13日府覆議字第095020008 6號函各乙份在卷可稽（見偵查
    卷第45頁）。
  (四)按刑法第10條第4項第6款所謂其他於身體或健康有重大不治
    或難治之傷害，係指傷害重大，且不能治療或難於治療者而
    言（最高法院29年上字第685號判例意旨參照），而所謂「
    重大不治」係指終身不能恢復之謂，「難治」謂難於治療而
    言。查告訴人受有右側髖臼粉碎性骨折併髖關節脫臼、右側
    脛骨平台骨折等傷，經接受全人工髖關節置換手術後，雖已
    屬永久不可逆之傷害，惟尚未達重大不治或難治之程度，此
    分別有行政院退除役官兵輔導委員會臺北榮民總醫院91 年1
    月19日北總企字第0960001649號、財團法人亞東紀念醫院96
    年2月5日亞歷字第0966410075號等函覆說明及檢送之相關病
    歷影本各乙冊附卷可稽（見本院卷第28至第58頁、第59 至
    第167頁），是告訴人所受之傷害，尚與刑法第10條第4項所
    定之重傷要件未符，而僅為普通傷害。
  (五)綜上所述，本件被告之過失行為與被害人受傷間，有相當因
    果關係。至被害人本身雖亦有過失，已如前述，但本件肇事
    為雙方過失責任相競合而發生，不因被害人有過失而免除被
    告之責任。被告所辯其無過失云云，委不足採，其犯行堪以
    認定，應予依法論科。
二、新舊法比較適用：
    查被告行為後，刑法於94年2月2日修正公布，於95年7月1日
    施行。按行為後法律有變更者，適用行為時之法律，但行為
    後之法律有利於行為人者，適用最有利於行為人之法律，現
    行刑法第2條第1項訂有明文。茲就本案有關之新舊法比較部
    分，臚列如下：
  (一)刑法第284條第1項前段之過失傷害罪，法定刑得科或併科銀
    元5百元以下罰金，據修正後刑法施行法增訂第1條之1：「
    中華民國94年1月7日刑法修正施行後，刑法分則編所定罰金
    之貨幣單位為新臺幣。94年1月7日刑法修正時，刑法分則編
    未修正之條文定有罰金者，自94年1月7日刑法修正施行後，
    就其所定數額提高為30倍。但72年6月26日至94年1月7日新
    增或修正之條文，就其所定數額提高為3倍」及刑法第33條
    第5款修正為：「主刑之種類如下：五、罰金：新臺幣1千元
    以上，以百元計算之」等規定，是依修正後之法律，刑法第
    284條第1項前段之過失傷害罪所得科處之罰金刑最高為新臺
    幣1萬5千元、最低為新臺幣1千元；然依被告行為時之刑罰
    法律，即罰金罰鍰提高標準條例第1條前段規定之提高倍數
    10倍及刑法第33條第5款規定之罰金最低額1元計算，該罪之
    罰金刑最高為銀元5千元，最低額為銀元1元，若換算為新臺
    幣，最高額雖與新法同為新臺幣1萬5千元，然最低額僅為新
    臺幣3元。因此，比較上述修正前、後之刑罰法律，自以被
    告行為時關於科處罰金刑之法律較有利於被告。
  (二)被告於行為時之刑法第41條第1項前段規定：「犯最重本刑
    為5年以下有期徒刑以下之刑之罪，而受6個月以下有期徒刑
    或拘役之宣告，因身體、教育、職業、家庭之關係或其他正
    當事由，執行顯有困難者，得以1元以上3元以下折算1日，
    易科罰金。」又被告行為時之易科罰金折算標準及罰金罰鍰
    提高標準條例第2條前段（現已刪除）規定，就其原定數額
    提高為1百倍折算1日，則本件被告行為時之易科罰金折算標
    準，應以銀元3百元折算1日，經折算為新臺幣後，應以新臺
    幣9百元折算為1日。惟95年7月1日修正公布施行之刑法第41
    條第1項前段則規定：「犯最重本刑為5年以下有期徒刑以下
    之刑之罪，而受6個月以下有期徒刑或拘役之宣告者，得以
    新臺幣1千元、2千元或3千元折算1日，易科罰金。」經比較
    修正前後之易科罰金折算標準，以被告行為時之規定，較有
    利於被告，則應依刑法第2條第1項前段，適用行為時刑法第
    41條第1項前段及罰金罰鍰提高標準條例第2條前段之規定，
    定其折算標準。
  (三)修正前刑法第62條前段規定「對於未發覺之罪自首而受裁判
    者，減輕其刑」，乃屬必減輕刑度之規定，修正後刑法第62
    條前段則規定為「對於未發覺之罪自首而受裁判者，得減輕
    其刑」，僅「得」減輕刑度而已，故以修正前刑法有利於被
    告。
  (四)綜合上述各條文修正前、後之比較，及修正後刑法第2條第1
    項前段、後段規定之「從舊、從輕」原則，以95年7月1日修
    正公布施行前之刑法相關規定及罰金罰鍰提高標準條例第1
    條前段、第2條規定對於被告較為有利，自應適用修正前之
    相關規定予以論處。
三、核被告所為，係犯修正前刑法第284條第1項前段之過失傷害
    罪。又被告於肇事後，在有偵查犯罪職權之公務員發覺前，
    主動向前往處理車禍之臺北縣政府警察局中和分局員警自首
    犯罪，並接受裁判，此有臺北縣政府警局中和分局道路交通
    事故肇事人自首情形紀錄表乙份附卷可稽（見偵查卷第29
    頁），應依修正前刑法第62條前段規定，減輕其刑。
四、原審據以論罪科刑，固非無見。惟核被告於行經閃光紅燈之
    交岔路口，竟疏未注意，未暫停讓幹線道車輛先行，且未注
    意車前狀況，隨時採取必要安全措施，致肇事端，使告訴人
    受有右側髖臼粉碎性骨折、併髖關節脫臼、右側脛骨平台骨
    折等傷，雖經接受全人工髖關節置換手術，仍造成永久不可
    逆之傷害，經過相當期間，尚需更換人工髖關節，被告犯罪
    後，卻猶執詞係因對方車速過快，又未注意前方車況，始生
    肇事，否認自己有過失，以圖卸責，原判決僅量處被告拘役
    40日，顯屬過輕，檢察官執此指摘原判決不當，為有理由。
    至被告上訴意旨否認過失，則無足採。原判決既有上揭可議
    之處，自應由本院將原判決撤銷改判。爰審酌被告駕駛自用
    小客車，行經閃光紅燈號誌路口，支線道車未暫停讓幹線道
    車先行，致肇事告訴人駕駛重機車，行經閃光黃燈號誌路口
    ，未減速接近，注意安全，小心通過，亦有過失，被害人受
    有右側髖臼粉碎性骨折併髖關節脫臼，右側脛骨平臺骨折等
    傷，雖經接受全人工髖關節置換手術，仍造成永久不可逆之
    傷害，經過相當期間，尚需更換人工髖關節置換手術，並斟
    酌被告犯罪後否認犯罪之態度，而其雖欲以新臺幣（下同）
    40萬元賠償告訴人，惟因告訴人請求金額為80萬元，致尚未
    與被害人達成民事和解等一切情狀，量處被告有期徒刑3 月
    ，並諭知如易科罰金，以銀元3百元即新台幣9百元折算1日
    。
據上論斷，應依刑事訴訟法第369條第1項前段、第364條、第299
條第1項前段，刑法第2條第1項前段、修正前刑法第284條第1項
前段、第62條前段、第41條第1項前段，修正前罰金罰鍰提高標
準條例第1條前段、第2條，現行法規所定貨幣單位折算新臺幣條
例第2條，判決如主文。
本案經檢察官許睦坪到庭執行職務。
中　　華　　民　　國　　96　　年　　2 　　月　　27　　日
　　　　　　　　　刑事第十三庭  審判長法　官  曾  德  水
　　　　　　　　　　　　　　　　　    法　官  林  婷  立
　　　　　　　 　 　　　　　　　　　　法　官  王  炳  梁
以上正本證明與原本無異。
不得上訴。
                                      書記官  廖  逸  柔
中　　華　　民　　國　　96　　年　　2 　　月　　27　　日
附錄本案論罪科刑法條全文：
中華民國刑法第284條
因過失傷害人者，處6月以下有期徒刑、拘役或5百元以下罰金
，致重傷者，處1年以下有期徒刑、拘役或5百元以下罰金。
從事業務之人，因業務上之過失傷害人者，處1年以下有期徒刑
、拘役或1千元以下罰金，致重傷者，處3年以下有期徒刑、拘
役或2千元以下罰金。
